【裁判字號】    94,易,242
【裁判日期】    950315
【裁判案由】    公共危險
【裁判全文】
臺灣嘉義地方法院刑事判決               94年度易字第242號
公  訴  人  臺灣嘉義地方法院檢察署檢察官
被      告  乙○○
指定辯護人  本院公設辯護人  戊○○
上列被告因公共危險等案件，經檢察官提起公訴（94年度偵字第
3348 號），本院判決如下：
    主  文
乙○○以加害生命之事，恐嚇他人致生危害於安全，處有期徒刑
拾月。扣案裝有汽油之寶特瓶貳瓶沒收。
    事  實
一、乙○○與甲○○原係男女朋友關係，二人因感情不睦，甲○○提出分手，乙○○欲極力挽回，竟於民國94年6月4日凌晨
    1時許，基於恐嚇使甲○○與其見面之犯意，打電話予甲○○稱：「你不要躲，否則要到你家潑汽油，讓你全家死光光
    。」等語，以加害生命之事恐嚇甲○○，致生危害於安全，
    使甲○○心生畏懼；隨即基於放火燒燬現供人使用之住宅之
    犯意，於同日凌晨1時30分許，在嘉義市○○路與博愛路交
    岔口之中油股份有限公司，購買2瓶600毫升裝之汽油，於同
    日凌晨1時55分許，在甲○○位於嘉義市○區○○路721號附
    1住宅騎樓，潑灑汽油半瓶於上開住所騎樓上，旋在場之甲○○與丁○○當場制止，予以逮捕及報警處理，並扣得乙○○所有裝有汽油之寶特瓶2瓶。
二、案經嘉義市警察局第二分局報請臺灣嘉義地方法院檢察署檢
    察官偵查起訴。
    理  由
一、訊據被告乙○○固坦承有撥打電話給證人甲○○，表示欲潑
    汽油，隨後即攜帶前揭寶特瓶盛裝之汽油2瓶，前往證人甲○○位於嘉義市○區○○路721號住處，並潑灑汽油半瓶於
    上開住所騎樓紅磚道上等情；惟辯稱：當時尚未取出打火機
    ，在潑灑少量汽油後就遭證人甲○○在場之朋友制止云云。
    經查：
（一）證人甲○○即被告之前女友於本院審理時證稱：「（94年
      6月4日凌晨，被告有無與你電話聯絡？）有，打手機。（
      他與你說什麼？）他叫我跟他見面，我不願意，他就說要
      去我家潑汽油，讓我全家死光光。（你聽到後，是否覺得
      害怕？）會。」等語（見本院95年1月26日審判筆錄），
      且被告坦承有打電話給證人甲○○表示要放火。堪信被告
      確有撥打電話，以加害生命、身體、財產之事恐嚇證人甲○○，致證人甲○○心生畏懼等情。
（二）再者，證人甲○○證稱：「（被告到你家之後，有無說什
      麼？）他到我家，我想叫他不要這樣做，他就還是要從後
      車廂拿出兩瓶小瓶礦泉水包裝的汽油。汽油瓶上有蓋子蓋
      著。（是否兩瓶蓋子都打開？）只開了一瓶。（被告有無
      潑灑動作？）有，潑在我家門口地板上。（制止被告之前
      ，他潑多少量的汽油出來？）扣掉潑的量就是在警局剩下
      的汽油。」等語（見本院95年1月26日審判筆錄）；證人
      丁○○即在場之人亦證稱：「（被告手上拿何東西？）一
      個瓶子裝有不明物體。」等情（見本院95年3月1日審判筆
      錄），參以被告坦承確實有潑灑部分汽油，復觀之案發後
      在警局拍攝之上開寶特瓶照片可知（見警卷第12頁），被
      告於上開時地潑灑汽油之行為已堪認定。
（三）另證人丁○○雖於警訊時證稱：「我就和甲○○奮力將該
      男子手中之汽油搶下及打火機搶下。」云云（見警卷第7
      頁）；然其於本院審理時則證稱：「（被告是否拿打火機
      ？）不清楚。（制伏被告後，是否搶下被告的東西？）是
      。（有無搜身？）我沒有，其他人我不知道。（現場有無
      看到被告拿打火機？）不確定。打火機好像是警員找出來
      的。」等語（見本院95年3月1日審判筆錄），是故證人丁○○對於當時有無自被告手中搶下打火機乙情，所述前後
      不一，其於警訊時所證，是否為真實，已值得懷疑。而證
      人甲○○則於警訊時則無隻字提及案發當時被告有持打火
      機點火之舉動，且於本院審理時證稱：「（被告潑灑汽油
      時，手上有無打火機？）沒有看到。（報警後多久警察才
      到？）約7分鐘左右。當時我的朋友已經奪下汽油瓶，並
      且將被告壓在地上」等語（見本院95年1月26日審判筆錄
      ）；而證人丙○○即到場處理之員警亦證：「是否確定打
      火機在地上？）應該是從被告身上拿出來的。因為汽油是
      在地上，被害人說那是被告拿出來的。（是何人從被告身
      上拿打火機出來？）不確定打火機是從被告身上拿出來，
      還是已經在地上。」等語，且被告有抽煙習慣，身上原即
      帶有打火機，業據證人甲○○證述及被告供述明確，故依
      上開證人之證述尚難證明被告有持該打火機著手引燃之犯
      行。
（三）綜上所述，被告於潑灑汽油後，尚未著手點火，即被制止
      ，應可認定，此外，復有扣案之裝有汽油之寶特瓶2瓶可
      資佐證，本件，事證明確，被告犯行已堪認定。
二、按預備行為與未遂犯之區別，以未著手於犯罪之實行為標準
    ，所謂著手，即指犯人對於犯罪構成事實開始實行而言。本
    件被告雖持裝盛汽油之寶特瓶2瓶，前往證人甲○○住處門
    口，打開瓶蓋，潑灑約半瓶汽油，但未持打火機欲點燃汽油
    ，尚未著手於點燃等引火之行為，尚不能認為係密接於放火
    罪構成要件之行為，並未對於放火之犯罪構成要件事實開始
    實行，衡情尚在預備階段（最高法院92年度台上字第4578號
    判決、93年度台上字第3092號判決意旨參照）。核被告乙○○以電話向證人甲○○恐嚇：「你不要躲，否則要到你家潑
    汽油。」等語後，復前往其住處潑灑汽油之行為，係犯刑法
    第173條第4項、第1項之預備放火燒燬現有人所在之建築物
    罪及刑法第305條恐嚇危害於安全罪。其預備放火而潑灑汽
    油之行為，為恐嚇之方法，該二罪有牽連犯之裁判上一罪關
    係，應從一重之恐嚇危害於安全罪處斷。公訴人認被告所犯
    為放火燒燬現有人所在之建築物罪未遂罪，惟查被告僅潑灑
    助燃效果之汽油，尚未取出打火機開始點火燃燒，依其行為
    之程度，尚難認已有著手於放火行為，起訴關於刑法第173
    條第3項、第1項之法條應予變更。另恐嚇危害於安全罪部分
    業據公訴人於本院95年3月1日審判時追加起訴，且與預備放
    火燒燬現有人所在之建築物罪部分有裁判上一罪關係，本院
    自得併予審理。爰審酌被告犯罪之動機、目的、手段激烈，
    其品性、於證人甲○○表明分手後竟持寶特瓶盛裝之汽油潑
    灑恐嚇他人，對人身安全、社會治安影響甚鉅，及於本案審
    理中尚且電話騷擾證人甲○○，意圖影響其作證之證詞，犯
    罪後態度不佳等一切情狀，量處如主文所示之刑。扣案之裝
    有汽油之寶特瓶2瓶為被告所有供本件犯罪所用之物，業據
    其供述明確，應依刑法第38條第1項第2款宣告沒收之。至扣
    案之打火機1只則為被告日常抽煙之用，於本案中尚未取出
    用以引燃火源，難認係供犯罪所用之物，爰不宣告沒收。
據上論斷，應依刑事訴訟法第299條第1項前段、第300條，刑法
第173條第4項、第1項、第305條、第55條、第38條第1項第2款，
罰金罰鍰提高標準條例第1條前段，判決如主文。
本案經檢察官王振名到庭執行職務
中    華    民    國    95    年    3    月    15    日
                  刑事第二庭  審判長  法  官  夏金郎
                                      法  官  盧鳳田
                                      法  官  洪嘉蘭
上列正本證明與原本無異。
如不服本判決，應於判決送達後10日內向本院提出上訴狀（應附
繕本）。告訴人或被害人如對於本判決不服者，應具備理由請求
檢察官上訴，其上訴期間之計算係以檢察官收受判決正本之日期
為準。
中    華    民    國    95    年    3    月    15    日
                                      書記官  吳明蓉
附錄法條
中華民國刑法第305條
以加害生命、身體、自由、名譽、財產之事，恐嚇他人致生危害
於安全者，處2年以下有期徒刑、拘役或300元以下罰金。


司法院資訊處製作；財團法人民間司法改革基金會備份。
